【裁判字號】    92,易,69
【裁判日期】    920724
【裁判案由】    傷害
【裁判全文】
臺灣板橋地方法院刑事判決                            九十二年度易字第六九號
    公  訴  人  臺灣板橋地方法院檢察署檢察官
    被      告  甲○○
                乙○○
    共      同
    指定辯護人  本院公設辯護人  黃青慧
右列被告因傷害案件，經檢察官提起公訴（九十一年度偵字第九六二三號），本院判
決如左：
    主  文
甲○○使人受重傷未遂，處有期徒刑貳年捌月。
乙○○無罪。
    事  實
一、丙○○於民國九十一年三月二十三日下午六時許，駕駛車號ＲＬ─四四六七號自
    用小客車，欲至臺北縣中和市○○路九十二巷八號其女友丁○○住處，行至員山
    路九十二巷四號前時，遇乙○○在巷道內停車，妨礙其通行，丙○○遂按鳴喇叭
    示意，引起乙○○不快，二人進而起口角爭執，乙○○之子甲○○在樓上見其父
    與丙○○口角，遂下樓察看，因不滿丙○○態度，於當日下午六時十一分許（起
    訴書誤書為六時三十分許），竟基於重傷之故意，自巷道旁停放之機車上拿起大
    鎖一只，上前猛砸丙○○右前額（起訴書誤書為左額），致丙○○因此受有右額
    巨深裂傷一０公分×一公分×一．二公分、三公分×０．八公分×一公分、二．
    五公分×０．八公分×一公分之傷害，經送醫急救縫合，有腦震盪、兩側額部硬
    腦膜下積水、右前額皮神經截斷導致頭皮麻木等症狀。雖經治療，目前仍留有頭
    暈、頭痛、右前額頭皮麻木及噁心等症狀而重傷未遂。
二、案經丙○○訴由臺北縣政府警察局中和分局移送臺灣板橋地方法院檢察署檢察官
    偵查起訴。
    理  由
壹、被告甲○○部分：
一、訊據被告甲○○對其於前揭時地因告訴人丙○○與其父乙○○有停車糾紛，不滿
    丙○○態度，遂持機車大鎖攻擊告訴人之事實，固坦承不諱，惟矢口否認有重傷
    告訴人之故意，辯稱：當時丙○○因停車問題在巷道內與伊父吵架，伊原本在家
    裡睡覺，伊母叫伊起來，伊下樓見丙○○以很兇的語氣對伊父親兇，並推伊父一
    下，伊一時氣不過，就拿旁邊停放機車之大鎖打丙○○，德文要還手，伊父便把
    他壓住云云。
二、然查前揭事實，業經被害人丙○○於警詢時及偵審中指訴甚詳稱：伊於九十一年
    三月二十三日下午六時許，駕駛車號ＲＬ─四四六七號自用小客車，欲前往臺北
    縣中和市○○路九十二巷八號其女友丁○○住處，行至員山路九十二巷四號前時
    ，遇被告乙○○在巷道內停車，車沒停好車頭斜地擋住路，阻礙伊通行，伊等了
    約五分鐘無法通過，便按兩聲喇叭，被告乙○○對伊揮手示意無法通過，告訴伊
    另繞一圈，為何要走這一條路，伊對乙○○說車頭動一下，伊便可過去，待乙○○將車停好，伊把車子開過去停在伊女友家門口，對乙○○說怎樣，不是很好嗎
    ，乙○○便反問伊什麼意思，伊便與乙○○理論，當時並未動手，嗣被告甲○○
    突然跳過來持機車大鎖打伊前額，甲○○拿大鎖打伊一下，血就噴出來，接著甲○○還要再打伊，被伊抓住他持大鎖的手，乙○○便將伊壓在地上打，當時伊抓
    住甲○○持大鎖的手不敢放，甲○○在伊左邊，乙○○在伊右邊，伊面朝上，伊
    身體有有抓傷及瘀傷，衣服被扯破，當時伊意識尚清楚，先去中和連城路之誠泰
    醫院頭部傷勢縫了二十五針，再轉往板橋中興醫院住院觀察三日，之後再去三軍
    總醫院治作斷層掃瞄，有腦震盪、骨膜積水現象，最後去耕莘醫院作美容，迄今
    仍常會頭痛，右前額皮質神經斷裂，無法恢復，精神不能集中等語（見偵查卷第
    九頁至第十頁、第二十五頁、本院九十二年四月十七日、五月二十日訊問筆錄）
    。被害人丙○○右額遭被告甲○○持機車大鎖擊中，致受有巨深裂傷一０公分×
    一公分×一．二公分、三公分×０．八公分×一公分、二．五公分×０．八公分
    ×一公分之傷害，有臺北縣中和市○○路五０一號誠泰醫院於九十一年三月二十
    三日出具之診斷證明書一紙、病歷資料一份、及照片四張附卷可稽。其於九十一
    年四月十八日、四月二十九日、七月十一日先後至三軍總醫院附設民眾診療服務
    處就診，診斷頭部外傷右側頭皮裂傷、腦震盪，以電腦斷層檢查，兩側額部硬腦
    膜下積水，右前額皮神經截斷，導致頭皮麻木，有偵查卷附該醫院九十一年四月
    二十九日、七月十七日出具之診斷證明書二紙可考。再經本院函查國防大學國防
    醫學院三軍總醫院結果，告訴人頭部外傷迄今一年多，現主要有頭暈、頭痛、右
    前額頭皮麻木及噁心等症狀，有該醫院九十二年五月三十日集逵字第0920010693
    號函一紙在卷可參。
三、次查證人丁○○於偵查中及本院訊問時結證稱：伊先接到告訴人丙○○打電話來
    說有人拒不讓路發生爭執，伊與伊父謝清松開門出來，看見被告甲○○站在員山
    路九十二巷二號那邊，言行舉止輕鬆地與旁邊朋友交談，感決狀況不很嚴重，接
    著見到丙○○與被告乙○○面對面在講話，當時沒有爭吵，陸續人愈來愈多，乙○○好像不願善了，對丙○○按喇叭一事說你叭什麼叭，丙○○大聲說他只有叭
    兩聲而已，甲○○便突然拿東西打丙○○臉部，丙○○眼鏡就掉在地上，伊感覺
    臉上被東西噴到，接著乙○○就衝過去與丙○○扭扯，甲○○又衝過來要打丙○○，伊上前擋甲○○，結果被彈開摔倒，乙○○父子一左一右攻擊丙○○，丙○○摔倒在地，乙○○側身壓住丙○○，甲○○則蹲在丙○○身上，抓住丙○○胸
    口，左手還拿著機車大鎖，並罵丙○○兇他父親，丙○○便抓住甲○○左手腕，
    後來里長與警察就來了等語（見偵查卷第四十四頁背面、本院九十二年三月二十
    七日訊問筆錄），核與告訴人所述情節相符。
四、復經本院當庭勘驗事發當時現場巷道內監視錄影設備所拍攝下之錄影帶畫面，被
    告甲○○係於當日下午六時十一分許突然動手攻擊告訴人，之後被告二人即與告
    訴人生扭扯，動手之前告訴人與被告乙○○僅站在巷道內理論，尚未動手，被告
    甲○○當時身穿長袖套頭上衣與長褲，頭髮有挑染（見本院九十二年五月二十日
    訊問筆錄）。而被告甲○○於警詢時坦承：攻擊丙○○之前並未與之交談，未詢
    問丙○○與伊父發生何事，伊用機車大鎖攻擊丙○○臉部，伊不知機車大鎖係何
    人所有，係順手從旁邊機車上拿的，伊知拿機車大鎖攻擊頭部可能會致命等語（
    見偵查卷第六頁背面至第八頁）。其於偵查中及本院審理時亦坦承告訴人右前額
    所受傷害係其持機車大鎖攻擊所致。綜上所述，本件事證明確，被告甲○○之犯
    行堪予認定。
五、按頭臉部為人類最重要且脆弱之器官，而機車大鎖為金屬製品，且有相當重量，
    以之作為攻擊頭臉之兇器，即具危險性，且易造成嚴重之後果，此為社會通常觀
    念所知之事，被告甲○○係成年人，當有此認識。其於告訴人與其父因停車糾紛
    理論爭執之際，因不滿告訴人態度，一時衝動竟不顧告訴人之人身安全，持機車
    大鎖猛砸告訴人右前額，頓時造成告訴人右前額長答十公分之巨深裂傷，依偵查
    卷附照片所示，告訴人右前額傷口幾可見骨，雖經送醫縫合治療，仍造成腦震盪
    ，兩側額部硬腦膜下積水，右前額皮神經截斷，導致頭皮麻木之症狀，神經斷裂
    部分且屬無法回復之傷害，事發迄今年餘，告訴人目前仍有頭暈、頭痛、右前額
    頭皮麻木及噁心等症狀。以事發當時被告甲○○下手之方式與力道，及攻擊告訴
    人頭臉之重要部位，及客觀上所造成之危險與傷害之結果，被告甲○○顯然有使
    告訴人受重傷之故意。核被告甲○○所為，係犯刑法第二百七十八條第一項、第
    三項之重傷未遂罪。其有重傷害之故意，且著手於該罪之實施，惟告訴人所受傷
    害之程度尚未達刑法第十條第四項所規定之重傷害結果，為未遂犯，依同法第二
    十六條前段規定減輕其刑。公訴意旨認被告甲○○所為係犯刑法第二百七十七條
    第一項之普通傷害罪嫌云云，尚有未洽，起訴法條應予變更。爰審酌被告甲○○
    僅因細故，竟出手毆打告訴人，致告訴人重傷害未遂，其犯罪之動機、目的、手
    段、所生之危害，及犯罪後迄未能向告訴人道歉和解等一切情狀，量處如主文所
    示之刑，以示懲儆。
六、扣案之機車大鎖一只，雖係被告甲○○供犯罪所用之物，然係其著手犯罪時從巷
    道他人停放之機車上取得之物，既非違禁物，亦非其所有之物，爰不予宣告沒收
    ，附此敘明。
貳、被告乙○○部分：
一、公訴意旨另認被告乙○○於前揭時地，與同案被告甲○○共同基於犯意之聯絡，
    抓住並毆打告訴人丙○○，致丙○○因此受有右前額頭撕裂傷之傷害，因認被告
    乙○○故同涉犯刑法第二百七十七條第一項之普通傷害罪嫌云云。
二、惟按犯罪事實應依證據認定之，無證據不得推定其犯罪事實，又不能證明被告犯
    罪者，應諭知無罪之判決，刑事訴訟法第一百五十四條、第三百零一條分別定有
    明文。再按犯罪事實之認定，應憑證據，如未能發現相當證據，或證據不足以證
    明，自不能以推測或擬制之方法，以為裁判基礎（最高法院四十年臺上字第八十
    六號判例參照）。又認定不利於被告之事實，須依積極證據，茍積極證據不足為
    不利於被告事實之認定時，即應為有利於被告之認定，更不必有何有利之證據，
    有最高法院四十年臺上字第八十六號、三十年上字第八一六號判例可資參照。而
    認定犯罪事實所憑之證據，無論為直接證據或間接證據，其為訴訟上之證明，須
    於通常一般之人均不致於有所懷疑，而得確信其為真實之程度者，始得據之為有
    罪之認定，倘其證明尚未達到此一程度，而有合理性懷疑之存在時，即無從為有
    罪之確信，亦有最高法院七十六年臺上字第四九八六號判例可資參酌。本件公訴
    意旨認被告乙○○與同案被告甲○○共同涉犯刑法第二百七十七條第一項之普通
    傷害罪嫌，無非係以被告乙○○在其子甲○○持機車大鎖攻擊告訴人丙○○後，
    上前抓住告訴人並加以毆打之事實為其論據。
三、經訊被告乙○○堅決否認傷害犯行，辯稱：當時伊在中和市○○路九十二巷停車
    ，因車位窄小，無法停好，丙○○駕車從員山路九十二巷口往連城路五二三巷方
    向過來，在員山路九十二巷四號前向伊按喇叭，伊下車向丙○○表示巷道太窄，
    無法通過，待伊將車停放好後讓丙○○車過去，丙○○將車停在路中，下來與伊
    理論，說他是在地人，要怎樣都沒關係，前後理論將近十分鐘，因丙○○出手推
    伊右胸，伊子甲○○見狀突然衝過來打丙○○一下，伊從後面拉住甲○○叫他不
    要打了，伊要勸架，就抱住丙○○，因而與丙○○在路上滾來滾去，丙○○出手
    打伊臉部兩拳，及打伊右胸一拳，伊未出手打丙○○，無傷害丙○○之意思，伊
    臉及右手多處被丙○○抓傷云云。
四、經查本件事發原由，固係因被告乙○○與告訴人間因停車讓道問題所起之爭執，
    然在同案被告甲○○突然持機車大鎖攻擊告訴人之前，被告乙○○與告訴人僅止
    於口頭上之理論爭執，雙方並無肢體上之接觸或衝突，此為告訴人、被告及證人
    所不爭之事實，已見前述，則就同案被告甲○○持機車鎖傷害告訴人，致告訴人
    右前額受重傷未遂之部分，自難認被告乙○○與同案被告甲○○間有何犯意聯絡
    或行為分擔之共犯行為。再被告甲○○攻擊告訴人之後，被告乙○○固有上前抓
    抱告訴人，進而與告訴人扭扯之行為，此經告訴人及證人丁○○指明在卷，並為
    被告乙○○所不否認。而被告乙○○因與告訴人扭扯，致臉及右手亦受多處小擦
    傷之結果，亦有誠泰醫院九十一年三月二十三日出具之診斷證明書一紙可稽。此
    部分被告乙○○雖辯稱係為勸架云云，然觀之本案客觀事實，毆打告訴人成傷者
    係甲○○，而當時甲○○手中持有作為兇器之機車大鎖，被告若為勸架，理當阻
    止其子欲進一步之攻擊行為，而非在告訴人抓住甲○○持大鎖之左手之際，反而
    上前與已受傷之告訴人扭扯，是被告乙○○之行為固有可議。然刑法第二百七十
    七條第一項之普通傷害罪，應有使人受普通傷害之結果為構成要件，且該條文並
    無處罰未遂犯之規定。本案告訴人右前額之傷害係同案被告甲○○單獨所為，已
    詳見前述。而被告乙○○固有與告訴人扭扯之行為，但卷證所示資料，告訴人所
    受之傷害，除前額部分傷勢外，並未見身體其他部位有何傷害係被告乙○○所造
    成。公訴意旨僅認「乙○○抓住並毆打丙○○，致丙○○受有左（應為右之誤）
    額頭撕裂傷之傷害」云云，就告訴人所受右前額傷害部分，係被告甲○○獨力造
    成，乙○○並未參與，公訴意旨就此與本案所顯現之客觀事實尚有不符。而被告
    乙○○於告訴人遭同案被告甲○○持大鎖擊傷右額後，雖與甲○○進而有與告訴
    人發生扭扯之行為，其後之扭扯行為縱認係與甲○○共同為之，但就告訴人右額
    所受之傷害而言，被告乙○○之行為充其量在學說上僅能認為係事後之共犯或幫
    助犯關係，而非現行刑法處罰之對象。而公訴意旨又未能舉出告訴人身體有何其
    他傷害係因與被告乙○○扭扯所致之積極事證供本院查證。再本院當庭訊問告訴
    人有何證據可證明身體其他傷害係由乙○○造成，告訴人亦未能提出具體證據明
    之，是就被告乙○○部分，其所為縱應受非難，但在缺乏積極證據證明其有何與
    同案被告甲○○共犯傷害罪嫌之下，揆諸前揭條文規定及判例意旨，仍應為無罪
    判決之諭知。
據上論斷，應依刑事訴訟法第二百九十九條第一項前段、第三百條、第三百零一條，
刑法第二百七十八條第一項、第三項、第二十六條前段，判決如主文。
本案經檢察官顏妃琇到庭執行職務
中      華      民      國      九 十 二    年    七    月   二 十 四   日
                                      臺灣板橋地方法院刑事第四庭
                                          法    官    談      虎
右正本證明與原本無異
如不服本判決應於送達後十日內向本院提出上訴狀
                                          書 記 官    陳  君  偉
中      華      民      國      九 十 二    年    七    月   二 十 四   日
附錄本案論罪科刑法條全文：
刑法第二百七十八條
  使人受重傷者，處五年以上十二年以下有期徒刑。
  犯前項之罪因而致人於死者，處無期徒刑或七年以上有期徒刑。
  第一項之未遂犯，罰之。


司法院資訊處製作；財團法人民間司法改革基金會備份。
